【裁判字號】    92,聲判,82
【裁判日期】    921216
【裁判案由】    聲請交付審判
【裁判全文】
臺灣高雄地方法院刑事判決                          九十二年度聲判字第八二號
    聲  請  人  丙○○
    代  理  人  洪千琪律師
    被      告  甲○○
    被      告  黃秋貞
右列聲請人因被告傷害案件，不服台灣高等法院高雄分院檢察署檢察長駁回再議之處
分（九十二年度上聲議字第六七三號），聲請交付審判，本院裁定如左：
    主      文
聲請駁回。
    理      由
一、本件聲請意旨略以：被告甲○○與乙○○係夫妻關係。緣被告甲○○因與聲請人
    丙○○之妻涂秀櫻（現已改名為涂若晨）有通姦行為，遭聲請人發覺，涂秀櫻乃
    離家出走。民國（下同）九十一年十二月二十九日二十三時許，聲請人至被告甲○○、乙○○之高雄市○○區○○街二十巷十號住處，於該大樓社區一樓管理室
    旁，與甲○○商談有關其妻涂秀櫻離家出走及二人通姦一事，因甲○○始終否認
    與丙○○之妻涂秀櫻有通姦行為，加以被告乙○○亦在旁嘲諷聲請人稱：「誰叫
    你老婆那麼隨便讓人騎」等語，致引發雙方爭執，爭執中被告二人共同基於傷害
    犯意，將聲請人按倒在地，造成聲請人受有頭、背部挫傷、前胸上側挫傷併瘀血
    、左手拇指挫擦傷等之傷害，因認被告甲○○、乙○○共同涉有傷害罪嫌，聲請
    人即向臺灣高雄地方法院檢察署提出告訴，經檢察官以九十二年度偵字第九三三
    ０號為不起訴處分後，聲請人向臺灣高等法院高雄分院檢察署聲請再議，經該署
    以九十二年度上聲議字第六七三號駁回，茲不服該駁回之處分，聲請將本案交付
    審判等語。
二、按告訴人不服上級法院檢察署檢察長或檢察總長認再議為無理由而駁回之處分者
    ，得於接受處分書後十日內委任律師提出理由狀，向該管第一審法院聲請交付審
    判；法院認為交付審判之聲請不合法或無理由者，應駁回之；刑事訴訟法第二百
    五十八條之一、第二百五十八條之三第二項前段分別定有明文。又按刑事訴訟法
    第二百五十八條之一規定告訴人得向法院聲請交付審判，係對於檢察官不起訴或
    緩起訴裁量權制衡之一種外部監督機制，此時，法院僅在就檢察官所為不起訴或
    緩起訴之處分是否正確加以審查，以防止檢察機關濫權，依此立法精神，法院就
    聲請交付審判案件之審查，所謂「得為必要之調查」（刑事訴訟法第二百五十八
    條之三第三項參照），其調查證據之範圍，自應以偵查中曾顯現之證據為限，不
    可就告訴人新提出之證據再為調查，亦不可蒐集偵查卷以外之證據，且依刑事訴
    訟法第二百六十條對於不起訴處分已確定或緩起訴處分期滿未經撤銷者得再行起
    訴之規定，其立法理由說明，本條所謂不起訴處分已確定，係包括「聲請法院交
    付審判復經駁回者」之情形在內，則法院就聲請交付審判案件之審查，所謂「得
    為必要之調查」，其調查證據範圍，自更應以偵查中曾顯現之證據為限，不得就
    告訴人新提出之證據再為調查，亦不可蒐集偵查卷以外之證據，否則，將與刑事
    訴訟法第二百六十條之再行起訴規定，混淆不清。又按法院於審查交付審判之聲
    請有無理由時，除認為告訴人所指摘不利被告之事證未經檢察機關詳為調查或斟
    酌，或不起訴處分書所載理由違背經驗法則、論理法則或其他證據法則，否則，
    不宜率予交付審判，法院辦理刑事訴訟案件應行注意事項第一百三十四項可資參
    酌。
三、經查：未件聲請人以被告甲○○、乙○○涉及傷害罪嫌，向臺灣高雄地方法院檢
    察署檢察官提出告訴，經檢察官以被告二人均否認有傷害犯行，被告甲○○辯稱
    ：那天聲請人與他朋友蔡坤芳一起到我社區的管理室找我，我跟我太太剛到才講
    沒幾句話，他（指聲請人）就用手勒住我脖子，以拳頭捶打我胸部，再按我的頭
    去撞地，使我受到腦震盪、前胸挫傷、頸部挫傷等傷害，後經管理員郭漢呼叫
    同棟大樓的住戶制止，他才住手，我完全被他壓制住，根本無法起來，如何打他
    ，他所說完全與事實不符等語；另被告乙○○則以：我看我先生被聲請人壓倒在
    地，本想上前阻止，但想到力氣不夠，只好止步，改請管理員呼叫其他住戶救我
    先生，聲請人所言完全不實，我根本沒有碰他，遑論打他等語置辯；且證人即公
    園綠洲大樓管理員郭漢亦證稱：當天聲請人與他朋友大約在晚上十一點到管理
    室說要找甲○○，我就按對講機連絡，不久，甲○○就跟他太太乙○○一起下樓
    ，後他們四人就分坐兩邊展開談判，談沒幾句，就聽到聲請人與甲○○爆發嚴重
    的言語衝突，接著，就看到聲請人出手打甲○○，並把他按住不動，使甲○○無
    法動彈，我見狀趕緊連絡其他住戶上前將他們拉開，拉開後雙方雖仍互相叫罵不
    斷，不過，甲○○始終沒有回手，乙○○在旁也沒有回手等語；復以當天陪同聲
    請人前往被告甲○○住處之證人蔡坤芳證述：當天晚上十點半左右，我在聲請人
    住處附近的麵攤遇到他，他說他太太與甲○○有不正常的男女關係，希望我陪他
    一起去找甲○○理論，我就說好，兩人隨即一同前往，抵達時已是十一點，先請
    管理員郭漢與甲○○連絡，不久，甲○○即與他太太乙○○一起下樓，我就說
    大家一起坐下來好好談談，後聲請人因怕吵到鄰居有邀甲○○到外面談，但甲○○不願，後兩人談沒幾句就吵起來，接著就發生肢體衝突，當天我因喝酒沒看清
    楚何人先出手，甲○○夫婦有無回手我也不清楚等情，核與被告二人所供大致相
    符，足徵被告二人上開所辯「沒有出手打丙○○」乙節，顯係真實，堪予採信。
    綜上所述，聲請人所提健仁醫院之診斷證明書，僅能證明渠有受傷，然上開傷勢
    究係如何而來，是否係由被告二人所為，均不得以此診斷證明書遽予推論；從而
    ，無法僅憑聲請人無其他佐證之指述及聲請人不知受傷原因為何之診斷證明書，
    率為不利於被告二人之認定；因而認被告等所辯尚堪採信，其等傷害犯行之罪嫌
    不足，而為不起訴之處分（九十二年度偵字第九三三０號），而經聲請人再議後
    ，台灣高等法院高雄分院檢察署亦以被告二人均否認傷害，辯之以上開等語，且
    現場目擊證人郭漢證述甚明，而與聲請人同往之證人蔡坤芳亦未證明被告等有
    出手毆打之情事，亦難認被告二人有傷害犯行，而駁回再議之聲請再議（九十二
    年度上聲議字第六七三號）。
四、聲請人則仍以臺灣高雄地方法院檢察署及臺灣高等法院高雄分院檢察署檢察官均
    未予詳查被告甲○○因不滿聲請人張揚其與聲請人妻通姦乙事，且雙方確有衝突
    ，故有傷害聲請人之動機；次以聲請人受傷有診斷證明書可資證明，且受傷部分
    亦與聲請人告訴所陳被告二人傷害伊之情節相合；聲請人未提出監視器之翻拍照
    片，臺灣高雄地方法院檢察署檢察官以聲請人提出翻拍照片，與事實不符；證人
    蔡坤芳懼於被告甲○○之警察身分及證人郭漢受僱被告等所居住之社區，故二
    人所證均屬不實；應調閱並勘驗監視器錄影帶，以明事實云云，而聲請本件交付
    審判。
    惟查：上開檢察官之不起訴處分及駁回再議之聲請，均係以被告二人自始即堅決
    否認有傷害聲請人犯行，且非但在場之證人郭漢於偵訊時明確證述，被告二人
    均未出手毆打或傷害聲請人，而與聲請人有朋友關係並陪同聲請人到場之證人蔡
    坤芳亦在偵查中證稱：其當天有喝酒，不清楚何人先出手（打人）等語，足見被
    告等及聲請人以外之在場之人均無見及被告有傷害聲請人之行為，自難僅憑聲請
    人片面之指訴即入被告於罪；至監視器錄影帶所翻拍之照片，無論何人提出，既
    未顯示有被告二人傷害聲請人之動作，自無足據，聲請人一再以其非提出該照片
    之人，而謂臺灣高雄地方法院檢察署檢察官所為不起訴處分書之論據有重大錯誤
    云云，然該照片既與本案事實全然無涉，又無法作為本案中任何事實之證據，縱
    該署檢察官有前開誤認，亦與無損於被告二人無傷害聲請人之事實認定，並處分
    不起訴，是聲請人再三就此爭執，並無實益；復就上開卷附翻拍之照片既屬模糊
    不清，即使調閱、勘驗該翻拍照片所源之錄影帶，亦無足為聲請人有利之認定。
    從而，檢察官以聲請人並未提出何積極之證據證明被告二人確有傷害聲請人，而
    認並無積極證據證明被告涉有傷害犯行，進而為不起訴之處分，並且，本件檢察
    官之不起訴處分書所載之理由並無違背經驗法則、論理法則或其他證據法則，亦
    無就聲請人所指摘不利被告等之事證未經檢察機關詳為調查或斟酌之情形，聲請
    人聲請將本件交付審判，尚無理由，自應予駁回。
五、依刑事訴訟法第二百五十八條之三第二項前段，裁定如主文。
中      華      民      國      九十二      年    十二    月    十六    日
                                  台灣高雄地方法院刑事第三庭
                                      審判長法  官  黃仁松
                                            法  官  陳玉聰
                                            法  官  高思大
右正本證明與原本無異。
本裁定不得抗告。
                                            書記官  蔡語珊
中      華      民      國      九十二      年    十二    月    十六    日


司法院資訊處製作；財團法人民間司法改革基金會備份。
